【裁判字號】    97,訴,2678
【裁判日期】    970924
【裁判案由】    違反毒品危害防制條例
【裁判全文】
臺灣彰化地方法院刑事判決              97年度訴字第2678號
公  訴  人  臺灣彰化地方法院檢察署檢察官
被      告  甲○○
上列被告因違反毒品危害防制條例案件，經檢察官提起公訴（97
年度毒偵字第3495號），本院依簡式審判程序判決如下：
    主   文
甲○○施用第一級毒品，處有期徒刑拾月；又施用第二級毒品，
處有期徒刑陸月。應執行有期徒刑壹年貳月。
    事   實
一、甲○○前於民國87年間，因施用第一、二級毒品案件，經檢
    察官提起公訴並聲請送強制戒治，強制戒治部分，嗣經本院
    以88年度毒聲字第1200號裁定停止戒治，所餘戒治期間付保
    護管束，而於88年4月1日出所，迄88年11月6日保護管束期
    滿未經撤銷，而視為強制戒治執行完畢；所涉刑案部分，則
    經本院以87年度訴字第925號各判處有期徒刑1年6月、8月，
    應執行有期徒刑2年確定，並與其前因違反槍砲彈藥刀械管
    制條例經臺灣士林地方法院87年度訴緝字第37號確定判決判
    處之有期徒刑3月及前因違反肅清煙毒條例等案件遭撤銷假
    釋所餘之殘刑有期徒刑5年4月19日接續執行，嗣於92年8月4
    日縮短刑期假釋付保護管束出監，本應於95年8月5日假釋期
    滿，惟其再因於前揭強制戒治執行完畢釋放後5年內之93年6
    月間某日起至同年9月3日止連續施用第一級毒品，及自93年
    7月間某日起至同年9月3日止連續施用第二級毒品，經本院
    以93年度訴字第1371號判決各判處有期徒刑1年、6月，應執
    行有期徒刑1年4月確定，現入監與前揭假釋經撤銷後之殘刑
    3年1日接續執行中（不構成累犯）。詎仍不知悔改，復基於
    施用第一級毒品海洛因之犯意，於97年4月17日8時30分許為
    警採尿往前回溯72小時內某時，在彰化縣彰化市○○路其不
    詳友人住處，以將海洛因摻入香菸點燃吸食之方式，施用第
    一級毒品海洛因1次；另基於施用第二級毒品甲基安非他命
    之犯意，於上開時、地，以將甲基安非他命置於玻璃球內以
    火燒烤吸食其煙霧之方式，施用第二級毒品甲基安非他命1
    次。嗣於附表所示時、地為警查獲，並扣得如附表所示之物
    （以上物品均未扣存本案，甲○○所涉犯販賣毒品案件尚在
    偵查中），且經警採集其尿液送驗，結果呈嗎啡及甲基安非
    他命陽性反應，而悉上情。
二、案經南投縣政府警察局移送臺灣彰化地方法院檢察署檢察官
    偵查起訴。
    理  由
一、本件被告甲○○所犯係死刑、無期徒刑、最輕本刑為3年以
    上有期徒刑以外之罪，其於準備程序就前揭被訴事實為有罪
    之陳述，經受命法官告知簡式審判程序之旨，並聽取其與公
    訴人之意見後，本院認無不得或不宜改依簡式審判程序進行
    之處，爰依刑事訴訟法第273條之1第1項、第284條之1，裁
    定本案由受命法官獨任進行簡式審判程序，合先敘明。
二、訊據被告甲○○對於上揭事實坦承不諱，且其於97年4月17
    日8時30分許為警採集之尿液送驗，結果呈嗎啡與甲基安非
    他命陽性反應，有南投縣政府警察局刑事警察大隊尿液代號
    與真實姓名對照表及詮昕科技股份有限公司濫用藥物尿液檢
    驗報告各1紙附卷可憑，足徵被告之任意性自白與事實相符
    ，可以採信。
三、按施用第一、二級毒品為犯罪行為，毒品危害防制條例第10
    條定有處罰明文。故施用第一、二級毒品者，依前揭規定本
    應科以刑罰，惟基於刑事政策，對合於一定條件之施用者，
    則依同條例第20條、第23條之規定，施以觀察、勒戒或強制
    戒治之保安處分。又毒品危害防制條例於92年7月9日修正公
    布，自93年1月9日施行。其中第20條、第23條將施用毒品之
    刑事處遇程序，區分為「初犯」及「5年內再犯」、「5年後
    再犯」。依其立法理由之說明：「初犯」，經觀察、勒戒或
    強制戒治後，應為不起訴處分或不付審理之裁定；「5年內
    再犯」者，因其再犯率甚高，原實施之觀察、勒戒及強制戒
    治既已無法收其實效，爰依法追訴或裁定交付審理。至觀察
    、勒戒或強制戒治執行完畢釋放後，「5年後再犯」者，前
    所實施之觀察、勒戒或強制戒治已足以遮斷其施用毒品之毒
    癮，為期自新及協助其斷除毒癮，仍適用「初犯」規定，始
    應先經觀察、勒戒或強制戒治程序。查本件被告前於87年間
    ，因施用第一、二級毒品案件，經檢察官提起公訴並聲請送
    強制戒治，強制戒治部分，嗣經本院以88年度毒聲字第1200
    號裁定停止戒治，所餘戒治期間付保護管束，而於88年4月1
    日出所，迄88年11月6日保護管束期滿未經撤銷，而視為強
    制戒治執行完畢，復因於前揭強制戒治執行完畢釋放後5年
    內之93年6月間某日起至同年9月3日止連續施用第一級毒品
    ，及自93年7月間某日起至同年9月3日止連續施用第二級毒
    品，經本院以93年度訴字第1371號判決各判處有期徒刑1年
    、6月，應執行有期徒刑1年4月確定等情，有臺灣高等法院
    被告前案紀錄表及臺灣彰化地方法院檢察署刑案資料查註紀
    錄表各1份在卷可參。是被告前因施用毒品案件，經強制戒
    治執行完畢並釋放後，曾於5年內再度施用毒品並經依法追
    訴處罰，縱其於本案之施用毒品犯罪時間距離先前強制戒治
    執行完畢釋放已逾5年，仍不合於「5年後再犯」之規定，且
    因被告已於「5年內再犯」，顯見其再犯率甚高，即應依毒
    品危害防制條例第10條之規定處罰。綜上所述，本案事證明
    確，被告犯行洵堪認定，應予依法論科。
四、查海洛因、甲基安非他命分別係毒品危害防制條例第2條第2
    項第1款、第2款所稱之第一級、第二級毒品，依法均不得持
    有、施用。故核被告甲○○所為，係犯毒品危害防制條例第
    10條第1項之施用第一級毒品罪及同條第2項之施用第二級毒
    品罪。被告為施用毒品海洛因、甲基安非他命而持有之低度
    行為，各為其施用之高度行為所吸收，均不另論罪。被告所
    犯上開施用第一級毒品及施用第二級毒品2罪間，犯意各別
    、行為互殊，應予分論併罰。爰審酌被告素行不佳，且曾因
    施用毒品經執行強制戒治及入監執行，猶未能深切體認毒品
    危害己身之鉅，及早謀求脫離毒害之道，反而伺機再犯，未
    見有何收斂、警惕之意，無視於毒品對於自身健康之戕害及
    國家對於杜絕毒品犯罪之禁令，自有使其接受相當時期監禁
    以敦化性情之必要，惟念及被告犯後尚能坦承犯行，且施用
    毒品固戕害個人健康至深，然就他人權益之侵害仍屬有限，
    及其犯罪之動機、目的、手段、智識程度等一切情狀，分別
    量處如附表所示之刑，並定其應執行之刑，以示懲儆。又被
    告於附表所示時、地為警扣得之物，均未扣存於本案，該等
    物品無法認定確係供被告施用毒品所用之物，況被告於本院
    審理時陳稱：員警於附表編號2所示時、地扣得如附表編號2
    所示之物，均非其所有之物等語在卷，則在附表編號2所示
    時、地扣得之物品是否為被告所有之物，亦乏積極證據足資
    認定，參以被告因涉犯販賣毒品罪嫌而於另案偵查中，上述
    物品亦可能為另案證明犯罪之證物，是於本件爰不就上揭物
    品宣告沒收或沒收銷燬之，併此敘明。
據上論斷，應依刑事訴訟法第273條之1第1項、第299條第1項前
段，毒品危害防制條例第10條第1項、第2項，刑法第11條前段、
第51條第5款，判決如主文。
本案經檢察官陳茂榮到庭執行職務。
中    華    民    國    97    年    9    月    24    日
                  刑事第二庭         法  官  尚安雅
以上正本證明與原本無異。
如不服本判決，應於判決送達後10日內，向本院提出上訴書狀，
上訴書狀應「敘述具體上訴理由」，並按他造當事人之人數附繕
本。「切勿逕送上級法院」。
中    華    民    國    97    年    10   月     1     日
                                     書記官   陳文俊
附錄本案論罪科刑法條全文：
毒品危害防制條例第10條
施用第一級毒品者，處 6 月以上 5 年以下有期徒刑。
施用第二級毒品者，處 3 年以下有期徒刑。
附表：
1、於97年4月16日23時許，在彰化縣彰化市○○路自強南路口萊
   爾富便利超商前為警查獲，並扣得第一級毒品海洛因6包（合
   計毛重14.45公克)、第二級毒品甲基安非他命3包( 合計毛重
   39.95公克)、電子磅秤1個、計算機1台、杓子2支、分裝袋2
   包、行動電話4支等物。
2、又經甲○○同意而為警於97年4月17日5時30分許至其臺中市
   ○○路6之8號7樓租屋處搜索，扣得第一級毒品海洛因4包（
   合計毛重19.21公克）、第二級毒品甲基安非他命4包（合計
   毛重3.46公克）、大麻1包（合計毛重0.91公克）、第一級毒
   品海洛因殘渣袋7包、分裝袋1包、安非他命吸食器1組、吸管
   杓子2支、電子磅秤1個等物。


司法院資訊處製作；財團法人民間司法改革基金會備份。
